【裁判字號】    89,訴,2989
【裁判日期】    891228
【裁判案由】    損害賠償
【裁判全文】
臺灣高雄地方法院民事判決  八十九年訴字第二九八九號
    原      告  甲○○
    訴訟代理人  王叡齡律師
                黃順天律師
    被      告  乙○○○    住.
    訴訟代理人  黃慶華      住.
右當事人間請求損害賠償事件，本院判決如左：
    主      文
被告應給付原告新台幣壹拾伍萬捌仟捌佰拾元，及自民國八十九年七月二十六日
起至清償日止，按年息百分之五計算之利息。
原告其餘之訴駁回。
訴訟費用由被告負擔四分之一，餘由原告負擔。
本判決原告勝訴部分，於原告以新台幣伍萬參仟元為被告供擔保後，得假執行；但被
告於假執行程序實施前，以新台幣壹拾伍萬捌仟捌佰拾元為原告預供擔保後，得
免為假執行。
原告其餘假執行之聲請駁回。
    事      實
甲、原告方面：
一、聲明：
（一）被告應給付原告新台幣（下同）六十萬八千八百三十三元，及自起訴狀繕本送
      達翌日起至清償日止，按年息百分之五計算之利息。
（二）願供擔保請准宣告假執行。
二、陳述：
（一）被告於民國八十九年二月二十七日上午四時許，在高雄市○○區○○街二○三
      號一樓，誤認原告與其夫有曖昧關係而與原告發生爭吵，進而毆打原告頭部，
      致原告受有頭部外傷併牙齒脫落四顆、胸部挫傷、左大腿挫傷及右肩挫傷之傷
      害，刑事部分經鈞院以八十九年度易字第二六○五號判決處被告拘役五十日在
      案。
（二）茲將原告請求之金額敘述如下：
    (1)醫藥費部分：原告受傷後，先後前往祐生醫院（住院期間自八十九年二月二十
      七日起至同年三月二日止）及聖明外內科醫院（住院期間自同年三月二日起至
      六日止）就醫，分別支出醫藥費六千三百六十元及一萬零四百七十三元；待頭
      部傷口癒合後，於同年三月十五日至二十七日，再繼續前往大成牙醫診所組裝
      義齒六顆（原告牙齒被被告打落四顆，但因裝義齒時左右兩側需做固定，所以
      要做六顆），計支出四萬二千元，共支付醫藥費五萬八千八百三十三元。
    (2)工作損害金部分：原告原在常麗餐廳擔任公關經理，且為該餐廳合夥人之一，
      每月收入五萬元，因牙齒掉落影響美觀，自受傷時起至義齒組裝完成（即自同
      年二月二十七日起至三月二十七日）止不能工作，損失一個月收入計五萬元。
    (3)精神慰撫金部分：原告為國小畢業，因身體受傷，肉體所受痛苦甚大，尤其牙
      齒遭被告擊落時的椎心刺痛，至今原告仍心有餘悸；又原告於義齒組裝完成前
      ，長達一個月的時間無法外出，凡此種種均造成原告生活上的不便及痛苦，是
      請求被告賠償原告非財產上損害五十萬元。
（三）右述各項損害，均係被告不法侵害所生之結果，是原告自得依侵權行為之法律
      關係，訴請被告給付原告六十萬八千八百三十三元及法定遲延利息。
三、證據：提出在職證明書、聖明外內科醫院診斷證明書及醫療費用收據、祐生醫院
    全民健康保險住院醫療費用清單、大成牙醫診所醫療費用收據、高雄市政府營利
    事業登記證及身分證各一份為證，並聲請訊問證人陳俊宏。
乙、被告方面：
一、聲明：
（一）原告之訴駁回。
（二）訴訟費用由原告負擔。
（三）如受不利之判決，請准予供擔保免為假執行。
二、陳述：
（一）原告於八十九年一月二十七日上午五時許送被告之夫返回高雄市○○區○○街
      二○三號住處，並在一樓門口擁吻被告之夫，為被告所撞見，被告責罵原告為
      不知恥之女人，原告因此惱羞成怒，並衝向被告，扯斷、損壞被告之項鍊及玉
      鐲，並與被告相互扭打、拉扯，致雙雙受傷。事後被告姑念原告酒後亂性所致
      ，且與被告之夫又係舊識，本想息事寧人，不料原告反先提出刑事告訴及附帶
      民事訴訟，被告不得已，始於八十九年三月十日下午至林進興醫院驗傷診斷，
      並於八十九年三月二十七日具狀控告原告毀損、傷害等罪，由台灣高雄地方法
      院檢察署以八十九年度偵字第七二四六號傷害案偵辦中。而原告對被告提起傷
      害告訴案件，雖經台灣高雄地方法院以八十九年度易字第二六０五號刑事判決
      判處被告拘役伍拾日，且經台灣高等法院高雄分院維持原判決，惟其犯罪事實
      均認定兩造互有毆打行為，足證本件事故兩造均有過失，因此被告主張應依過
      失相抵法則，減輕或免除被告之賠償責任。
（二）關於醫藥費部分：被告之夫於事後曾到祐生醫院探視原告，發現原告傷勢輕微
      ，僅為頭部輕微碰傷及掉落義齒兩顆，住院三、四天後即出院，並曾與友人至
      八二三俱樂部唱歌，且於一週後即回常麗餐廳上班。因此原告於祐生醫院出院
      後，復到聖明醫院就診，應屬非必要之額外支出，原告組裝義齒費用達四萬餘
      元，亦嫌偏高。
（三）有關工作損害部分：原告於事故發生後不久即重返工作岡位，其請求一個月無
      法工作之損失，時間顯屬過長；且原告每月收入應至多僅有二萬元，非如其所
      稱之五萬元。又證人陳俊宏於事發時並非常麗餐廳之負責人，其證明事項均係
      聽自餐廳之會計小妹小珍所言，依法不足採信。而原告僅掉落義齒兩顆，對其
      公關工作並無影響，且醫生亦未證明原告因傷須療養一個月，原告復自承其係
      因礙於牙齒掉落四顆影響美觀才請假，是足認原告之請假，純粹基於個人因素
      ，與其傷勢無直接因果關係。
（四）有關精神慰撫金部分：被告為國小畢業，本件事故係因原告酒後亂性，挑逗被
      告之夫所引起，從整個事件的肇因觀之，被告所受精神上損害，實不亞於原告
      ，再從兩造之職業性質比較，被告之夫被原告性騷擾，被告尚得忍受民、刑事
      訴訟之煎熬，被告在精神上及心靈上之創傷及損害，更甚於原告，實有過之而
      無不及，因此被告主張過失相抵後，原告應再補償被告精神上損害十萬元，方
      為公允。
三、證據：提出林進興醫院驗傷診斷書一份、台灣高雄地方法院檢察署刑事傳票一紙
    ，並聲請訊問證人黃春德。
丙、本院依職權向財政部台灣省中區國稅局台中縣分局及財政部高雄市國稅局查詢兩
    造之歸戶財產資料，並調閱本院八十九年度易字第二六○五號、台灣高等法院高
    雄分院八十九年度上易字第一八○一號刑事傷害案件之全案卷證。
    理      由
一、本件原告起訴主張：被告於八十九年二月二十七日上午四時許，在高雄市○○區
    ○○街二○三號一樓住處，誤認原告與被告之夫有曖昧關係而與原告發生爭吵，
    進而毆打原告頭部，致原告受有頭部外傷併牙齒脫落四顆、胸部挫傷、左大腿挫
    傷及右肩挫傷之傷害，爰依侵權行為之法律關係，提起本件訴訟。
二、被告則以：原告於八十九年一月二十七日上午五時許送被告之夫返回高雄市○○
    區○○街二○三號被告住處，並在一樓門口擁吻被告之夫，為被告所撞見，被告
    責罵原告為不知恥之女人，原告因此惱羞成怒，並衝向被告，扯斷、損壞被告之
    項鍊及玉鐲，並與被告相互扭打、拉扯，致雙雙受傷，因此兩造均有過失，依過
    失相抵規定，應減輕或免除被告之賠償責任。又原告僅受有頭部輕微碰傷及掉落
    義齒兩顆，其傷勢並不嚴重，原告自祐生醫院出院後，應不需要再到聖明醫院就
    診，且原告組裝義齒費用竟達四萬餘元，亦嫌偏高，況原告於事故後一週即回餐
    廳上班，其主張每月收入五萬元係誇大之詞，原告縱請假一個月未上班屬實，與
    其受傷亦無相當因果關係，乃純粹基於個人因素；又被告在精神及心靈上之創傷
    及損害更甚於原告，是關於精神慰撫金部分，被告主張過失相抵後原告仍應給付
    被告十萬元等語置辯。
三、經查：被告於八十九年二月二十七日上午五時許，在高雄市○○區○○街二○三
    號二樓，因聽聞一樓有聲響遂下樓查看，發現其夫與原告在一樓相擁親吻，乃基
    於傷害之犯意，與原告互相毆打，致原告受有頭部外傷併牙齒脫落四顆、胸部挫
    傷、左大腿挫傷及右肩挫傷等傷害之事實，業據原告於被告所犯刑事傷害案件警
    、偵訊、本院及台灣高等法院高雄分院審理時指訴綦詳，且據證人即被告之夫黃
    慶華在本院刑事案件審理中到庭證述：原告與被告在酒櫃旁互相拉來拉去，地上
    及酒櫃的角有血跡，伊看見二人抱在一起扭扯，並倒在地下，伊將二人拉開，並
    叫原告出去，約二十分鐘後，原告又回來，伊在樓上聽到樓下又在打，下樓看到
    二人抱在一起，都流血，伊又將二人拉開，現場有撿到二顆脫落假牙等語綦詳，
    而原告確受有頭部外傷併牙齒脫落四顆、胸部挫傷、左大腿挫傷及右肩挫傷等傷
    害，此有祐生醫院八九祐醫字第二三一號診斷證明書、聖明外內科醫院八十九年
    三月六日衛屬醫字第八二四六０八七號附於上開刑事卷證可參。而本院八十九年
    度易字第二六○五號及台灣高等法院高雄分院八十九年度上易字第一八○一號被
    告所犯刑事傷害案件，亦同此認定，並判處被告拘役五十日確定在案，此經本院
    依職權調閱本院八十九年度易字第二六○五號、台灣高等法院高雄分院八十九年
    度上易字第一八○一號刑事傷害案件全卷查核屬實，並有上開刑事判決書二份附
    卷足考。足認原告確因被告拉扯而受有傷之情，堪信為真實。
四、按因故意或過失不法侵害他人之權利者，負損害賠償責任。不法侵害他人之身體
    或健康者，對於被害人因此喪失或減少勞動能力，或增加生活上之需要時，應負
    損害賠償責任。不法侵害他人之身體、健康、名譽、自由、信用、隱私、貞操、
    或不法侵害其他人格法益者，被害人雖非財產上之損害，亦得請求賠償相當之金
    額。其名譽被侵害者，並得請求為回復名譽之適當處分，修正前民法第一百八十
    四條第一項前段、修正前第一百九十三條第一項、修正後第一百九十五條第一項
    前段定有明文。被告故意毆打原告，致原告受傷多處，原告自得依上開規定，請
    求被告賠償財產上及非財產上之損害，茲就其請求之項目及金額逐項論述如后：
（一）醫療費部分：
    (1)原告主張其支出之醫療費共計五萬八千八百三十三元，業據提出聖明外內科醫
      院醫療費用收據、祐生醫院全民健康保險住院醫療費用清單及大成牙醫診所醫
      療費用收據各一紙為證。被告雖抗辯原告僅掉落義齒兩顆，傷勢並不嚴重，不
      需轉診至聖明外內科醫院治療云云，然查原告係被打落四顆牙齒，有聖明外內
      科醫院診斷證明書一份存卷可參，又裝義齒時左右兩側需做固定，故需按裝六
      顆義齒，此為眾所週知之事實，依民事訴訟法第二百七十八條第一項之規定，
      原告無庸舉證；復依原告所受傷害觀之，其所提出各收據載明之醫療費別，均
      屬治療上之必要費用，是原告前揭請求自屬有據，應予准許。
    (2)次查祐生醫院及聖明外內科醫院之醫療費六千三百六十元及一萬零四百七十三
      元，雖經全民健康保險分別給付五千七百二十四元及九千四百二十六元，惟按
      全民健康保險雖屬政府規定之強制保險，惟其性質上亦為保險契約之一種，被
      保險人按期繳納保險費後，其保險給付請求權之發生，係以定有支付保險費之
      保險契約為基礎，與因侵權行為所生之損害賠償請求權並非出於同一原因，被
      保險人之損害賠償請求權，亦不因受領全民健康保險之給付而喪失，二者除有
      保險法第五十三條關於代位行使之關係外，並不生損益相抵問題，此有最高法
      院六十八年台上字第四十二號判例可資佐參。是以保險制度旨在保護被保險人
      ，非為減輕損害事故加害人責任，若因被害人參加健康保險而使加害人免於賠
      償，顯非保險制度本旨，故健保已給付部分，原告仍得向被告請求給付。
（二）工作損害金部分：
    (1)原告主張其原在常麗餐廳任職公關經理，每月收入五萬元，因被告之毆打行為
      致受有頭部外傷併牙齒脫落四顆、胸部挫傷、左大腿挫傷及右肩挫傷之傷害，
      自受傷之日起至義齒組裝完成止，致一個月不能工作，工作損失五萬元等情，
      有聖明外內科醫院診斷證明書及在職證明書各一份在卷足憑。而原告係於八十
      九年二月二十七日被毆傷，又治療牙齒之時間係自八十九年三月十五日起至八
      十九年三月二十七日止，此有大成牙醫診所醫療費用收據一紙可參，再據證人
      即常麗餐廳之負責人陳俊宏於本院審理時亦證稱：常麗餐廳為四人合夥，原告
      是合夥人之一，兼任公關經理，伊於今年八月才參加合夥，據餐廳會計小姐小
      真向其表示，原告每月薪資為五萬元，且自八十九年二月二十七日至同年三月
      二十七日請假一個月等語明確，雖證人陳俊宏自八十九年二月二十七日至同年
      三月二十七日止，尚非常麗餐廳之合夥人，惟其於八十九年八月參加合夥後，
      依其職務瞭解原告前任職該餐廳情形，其所為證言，核與原告提出之聖明外內
      科醫院診斷證明書及在職證明書各一份相符，堪信證人陳俊宏之證詞，核與事
      實相符，應可採信。再徵諸經驗法則，公關經理一職重在接待客人，需長相端
      正、口齒流利者方能勝任，是外貌與談吐均為其著重之處，而門齒缺少四顆，
      對於容貌及口齒清晰之影響，不可謂不大，是原告之受傷與其請假一個月，有
      相當之因果關係，原告請求被告賠償一個月無法工作之損失五萬元，洵屬有據
      。
    (2)至被告抗辯常麗餐廳會計小姐為原告之女，原告於事故發生後一週即回餐廳上
      班，且其每月收入至多應僅有二萬元，又原告之牙齒掉落對其公關工作無影響
      云云。經查：原告否認其女為常麗餐廳之會計，且其女兒為劉佳樺，此有原告
      身分證影本一份存卷可稽，被告既不能舉證原告之女為常麗餐廳會計小真，其
      所為抗辯，自無足採；又被告所舉證人黃春德到庭證稱：伊與兩造均認識，事
      故發生後約一星期至十天左右，原告曾到伊開設的卡拉ＯＫ店找朋友，但並未
      提及此事，再過一星期左右，伊與被告之夫聚餐，被告之夫提及此事，嗣後（
      距離事發多久已不復記憶）伊去常麗餐廳探視原告，亦見到原告在店裡服務，
      當時原告門牙好像沒有缺少，且每家店公關的薪水不同，伊不知道原告的薪水
      是多少等語。觀諸證人黃春德之證詞，無法證明原告自八十九年二月二十七日
      至同年三月二十七日確在常麗餐廳工作，尚不足為有利於被告之證明；況依證
      人黃春德之證詞，其前去常麗餐廳時，對於原告之門牙並無缺少之印象，堪認
      證人黃春德應係於八十九年三月二十七日以後，於原告之門牙已修補完畢時，
      始在常麗餐廳看見原告，是以證人黃春德之證詞，亦無足為有利於被告之認定
      。
（三）慰撫金部分：
      原告受傷多處，肉體、精神確受有痛苦，本院斟酌兩造均為國小畢業，教育程
      度不高；而經本院依職權向財政部台灣省中區國稅局台中縣分局及財政部高雄
      市國稅局查詢結果，原告名下財產僅有汽車一輛，被告名下則無任何財產資料
      ；及兩造爭執之因繫於原告親吻被告之夫所致等一切情狀，認原告請求五十萬
      元之非財產上精神慰撫金，尚屬過高，應予以核減為五萬元，方屬公允，逾此
      數額之請求，為無理由。
五、被告另抗辯應依過失相抵規定，減輕或免除被告之賠償責任云云。惟按雙方互毆
    乃雙方互為侵權行為，與雙方行為為損害之共同原因者有別，無民法第二百十七
    條過失相抵原則之適用（最高法院六十八年台上字第九六七號判例要旨參照），
    原告之受傷係因兩造互毆所致，已如前述，是被告不得據此主張過失相抵，其抗
    辯委無足採。
六、綜上各情，原告依據侵權行為之法律關係，請求被告給付十五萬八千八百三十三
    元，及自起訴狀繕本送達翌日即八十九年七月二十五日起至清償日止，按年息百
    分之五計算之利息，洵屬正當，應予准許，逾此部分金額之請求，即非有據，應
    予駁回。
七、兩造均陳明願供擔保，聲請宣告假執行或免為假執行，經核原告勝訴部分，核無
    不合，爰分別酌定相當之擔保金額宣告之；其餘假執行之聲請，因訴之駁回而失
    所附麗，不予准許。
八、結論：本件原告之訴，為一部有理由，一部無理由，依民事訴訟法第七十九條但
    書、第三百九十條第二項、第三百九十二條，判決如主文。
中      華      民      國    八十九    年    十二    月      二十八    日
                              臺灣高雄地法院民事第二庭
~B法      官  張桂美
右為正本係照原本作成。
如對本判決上訴，須於判決送達後廿日內向本院提出上訴狀。
中      華      民      國    八十九    年    十二    月      二十八    日
~B法院書記官  楊銘仁


司法院資訊處製作；財團法人民間司法改革基金會備份。
